最　高　行　政　法　院　判　決　　　　　　　　　九十三年度判字第一一九二號
　　上　訴　人　甲○○
　　　　　　　　乙○○
　　　　　　　　丙○○
　　被 上訴 人　財政部臺灣省中區國稅局
　　代　表　人　鄭宗典
右當事人間因綜合所得稅事件，上訴人對於中華民國九十一年四月三日臺中高等行政
法院九十年度訴字第一二三八、一二八五、一二八六號判決，提起上訴，本院判決如
左：
　　主  文
上訴駁回。
上訴審訴訟費用由上訴人負擔。
　　理  由
一、上訴人丙○○、上訴人甲○○之配偶童瑞年與上訴人乙○○之配偶許志全等三人
    合夥開設沙鹿童綜合醫院（合夥比例依序為六分之三、六分之二、六分之一），
    民國（以下同）八十三年度綜合所得稅結算申報，自行申報丙○○取自該醫院執
    行業務所得為新台幣（下同）三八、三五四、二七三元；童瑞年為二五五、六九
    五˙一六元；許志全為一二七、八四七˙五八元，經被上訴人初查核定該醫院業
    務所得為七六、八四五、二三一元，並依該三人盈餘分配比例六分之三、六分之
    二、六分之一，分別核定其執行業務所得為三八、四二二、六一六元；二五、六
    一五、○七七元；一二、八○七、五三八元，核定上訴人丙○○綜合所得總額為
    四○、六二○、九○八元，補徵稅款一四、八三○、七五七元﹔增列童瑞年執行
    業務所得二五、三五九、三八二元，合併核定上訴人甲○○綜合所得稅總額為二
    六、三四四、二九六元，補徵稅額九、四四九、三八二元；合併核定上訴人乙○
    ○綜合所得總額為一四、一八五、○八一元，補徵稅額四、五六五、二三一元。
    上訴人等不服，就被上訴人核定該醫院業務所得七六、八四五、二三一元中之醫
    療收入等支出、公會費、醫療消耗品費、職工福利及薪資項目，申經復查結果，
    修繕費增列六八○、二四四元，交際費增列二、九六二、八二六元、利息支出增
    列五、七九四、九八七元、公會費增列一、○三八、三三○元、醫療消耗品費增
    列一、二七○、三一五元、職工福利增列九三七、三二八元，該醫院業務所得減
    列一二、六八四、○三○元，變更核定為六四、一六一、二○一元，於執行業務
    所得部分，丙○○減列六、三四二、○一五元﹔童瑞年減列四、二二八、○一○
    元；許志全減列二、一一四、○○五元，是該三人之綜合所得總額分別變更為三
    四、二七八、八九三元；二二、一一六、二八六元元；一二、○七一、八三六元
    ，上訴人等三人仍不服，就該醫院薪資支出之加班費及利息支出項目提起訴願，
    遭決定駁回，遂提起行政訴訟，經原審對加班費部分將原處分（復查決定）及訴
    願決定均撤銷，對其餘之訴即關於利息支出部分予以駁回，上訴人對駁回部分仍
    不服，而提起本件上訴。
二、關於利息支出部分，本件上訴人於原審起訴主張：上訴人等經營之童綜合醫院，
    原設於台中縣沙鹿鎮，但因空間及設備已不敷使用，及為配合衛生署改善偏遠地
    區計劃而於台中縣梧棲鎮籌設梧棲分院，八十三年為興建梧棲分院購置土地而向
    銀行貸款並支付利息二九、八七九、三二九元，而被上訴人以該利息支付與財政
    部八十六年七月三十一日台財稅第八六一九○七五六二號函規定不符而不予認列
    。該利息支出屬當年度應負擔之費用：依執行業務所得查核辦法第三條及商業會
    計法第十條第三項之規定，即會計上計算損益之基礎分為權責基礎與現金基礎二
    種，前者係於收益實現或費用發生時立即入帳，而後者係實際收到現金或付出現
    金時承認收益與費用。上訴人係醫師屬執行業務者，且執行業務所得查核辦法對
    利息支出並未另有規定，故對利息支出應採收付實現原則（即現金基礎）認列支
    出，八十三年度上訴人等所經營之童綜合醫院支付利息二八、七六五、八七五元
    ，依上開規定，則應歸屬為八十三年當年度之費用，而不需遞延以後年度。至於
    利息資本化列為資產成本係規定於營利事業所得稅查核準則第九十七條第八項，
    但該準則係查核營利事業所得稅之依據，僅適用於營利事業，而不適用於執行業
    務者。又依所得稅法第十四條第一項第二類及執行業務所得查核辦法第十四條之
    規定，凡與執行業務有關之必要費用，如租金、折舊、利息、薪資等依所得稅法
    規均得列為執行業務收入之減項，以正確計算執行業務所得，憑以課徵執行業務
    者之綜合所得稅。上訴人等經營之童綜合醫院於八十三年列支利息支出二九、八
    七九、三二九元，係於台中縣梧棲鎮興建梧棲分院係供擴大業務經營使用，將來
    開始營運全部收入亦將全數列童綜合醫院收入，故該借款之所支付之利息支出，
    為與執行業務有關之支出，屬執行業務之必要費用，與前開規定相符，得列為執
    行業務之費用，而被上訴人依據有爭議之財政部八十六年七月三十一日台財稅字
    第八六一九○七五六二號函釋而不予認列，係屬違法處分。原處分所據之財政部
    解釋函為違法﹕被上訴人以財政部八十六年七月三十一日台財稅八六一九○七五
    六二號函釋之規定為依據剔除該支出。但依中央法規標準法第十一條及司法院釋
    字第四七八號之意旨，所得稅法對執行業務者之執行業務所得僅規定「得減除．
    ．．直接必要費用」，且所得稅法第十四條第三類第四款授權訂定之執行業務所
    得查核辦法亦僅規定「非屬執行業務之直接必要費用，不得列為執行業務費用。
    」，其餘稅法對報支利息支出無其他規定。但財政部前開函釋卻規定醫療院所列
    報建物之利息以「一屋」為限，而未考慮醫師人數，病床數多寡，住院人數多寡
    等之規模大小的必要性，顯然違反所得稅法及執行業務所得查核辦法之規定，及
    增加法律所無之限制，不當限制執行業務者列支費用而違法課稅，為抵觸法律之
    行政命令，該命令應屬無效，不得做為課稅依據。被上訴人及訴願決定機關均未
    查明事實，其認事用法，顯有違誤，爰請撤銷訴願決定及原處分等語。
三、被上訴人在原審答辯則以：本件上訴人等原申報利息支出五六、四一九、二二九
    元，被上訴人初查將預付購買儀器訂金資本化一一、三○五元及以購買梧棲分院
    土地、停車場、賓士車、繳稅、轉定存、貸款金額超過購買儀器部等利息支出三
    九、七○三、四三○元與業務無關為由，計剔除三九、七一四、七三五元，核定
    利息支出一六、七○四、四九四元。上訴人主張因業務上之需要向金融機構借款
    之利息，為執業之必要費用請准認列云云。經被上訴人復查決定以復查時上訴人
    等同意撤回資本化利息一一、三○五元，購買賓士車、繳稅及轉定存之利息支出
    ，共計四、○二九、一一四元之復查，僅就分院土地、停車場及貸款超過購置儀
    器部分之利息申請復查。次查依首揭財政部八十六年七月三十一日台財稅第八六
    一九○七五六二號函釋意旨，執行業務者購置或興建房地之利息以主事務所為限
    ，原查將分院土地利息二九、八七九、三二九元剔除並無不合。又停車場部分，
    上訴人等主張係業務日漸增加，員工及病患對停車需求強烈，又總院位處鎮中心
    ，停車位嚴重不足，為加強服務以應付激烈的競爭，及借款購置停車位土地免費
    供員工病患使用云云。經核其說明，堪稱合理，亦符合一般實際營業狀況，依執
    行業務所得查核辦法第十四條規定，購置停車位土地之利息支出應屬總院執行業
    務之直接必要費用，應准予追認利息支出四、一○二、四二○元；另貸款金額超
    過購置儀器部分，原查係根據上訴人等提示之銀行貸款資金配置說明表，依各筆
    貸款對照其所購置之儀器設備，金額超過部分予以剔除其利息支出，惟上訴人等
    亦說明貸款金額雖部分超過儀器價格，但其剩餘金額亦可當作日常流通、其他營
    運之用，且所買儀器均為內視鏡、Ｘ光機等醫院必需設備，且均取具合作金庫等
    銀行之利息支出憑證，利息支出應予認列乙節。經核其說明尚稱合理，且亦無其
    他積極事證足以證明資金挪作他用，故應依其說明准予追認此部分之利息支出一
    、六九二、五六七元。總計利息費用復查結果准予增列五、七九四、九八七元，
    變更核定為二二、四九九、四八一元。上訴人等猶表不服，訴稱稅法規定執行業
    務者購置或興建房地之利息以主事務所（一屋）為限，不符實際業務需要，請准
    按申報數認列等情，資為爭議。第查上訴人等訴稱利息支出不應以主事務所（一
    屋）為限，與財政部八十六年七月三十一日台財稅第八六一九○七五六二號函釋
    不符，自無足採，本件原處分予以維持並無不當，訴願決定並持與被上訴人相同
    論見，予以駁回。訴訟復執相同主張，與前揭函釋不符，所訴顯不足採等語資為
    抗辯。
四、原審斟酌全辯論意旨及調查證據之結果，以：上訴人等係於八十三年間為興建梧
    棲分院而向銀行貸款而支付利息，又其稱其興建該分院時迄九十年十一、二月間
    方完工，九十年底開始營業等語。依此，上訴人等借款興建該分院係取得固定資
    產，其自付款至取得資產期間或在建造期間應付之利息，此時分院尚未營業，並
    無業務收入，此部分貸款當年度所支出之利息，自與其該年度業務收入無關，應
    列入該項資產之成本，是其支出利息部分，與上開規定不符，自不得列為執行業
    務費用，上訴人等主張此部分利息支出應列入業務費用，難認有據，原處分（復
    查決定）對此利息支出部分未予認列為上訴人等之業務費用，訴願決定對此部分
    亦持與原處分同見解，而駁回上訴人等之訴願，理由雖有不同，仍應予以維持，
    是此部分上訴人等之訴，為無理由，應予駁回。
五、本院經查：(一)上訴意旨以：(1)上訴人等係於臺中縣梧棲鎮興建梧樓分院向銀行借
    款所支付之利息支出，因該建物為執業所必要，故該支出為與執行業務有關之支
    出，與執行業務所得查核辦法第四條規定相符，屬執行業務之必要費用。(2)因執
    行業務者所得採收付實現制，列為八十三年度之費用，與行為時所得稅法第十一
    條、執行業務所得查核辦法第二條第一項、第三條、商業會計法第十條第三項規
    定相符。(3)執行業務者不適用利息資本化之規定，原判決竟以該利息支出非屬業
    務費用支出，而認應列入該項資產之成本，顯係對現金收付制有所誤解，適用法
    規顯有錯誤。(4)被上訴人依財政部八十六年七月三十一日台財稅字第八六一九○
    七五六二號函釋剔除借款利息之支出，該函釋卻規定醫療院所列報建物之利息以
    「一屋」為限，而未考慮醫師人數，病床數多寡，住院人數多寡等之規模大小的
    必要性，顯然違反所得稅法及執行業務所得查核辦法之規定，及增加法律所無之
    限制，不當限制執行業務者列支費用而違法課稅，為抵觸法律之行政命令，該命
    令應屬無效，不得做為課稅依據，然原審卻未行使規範審查權，以確定該命令之
    合法性，有所違誤等語。(二)經查上訴人等借款興建沙鹿童綜合醫院梧棲分院係取
    得固定資產，其自付款日至取得資產期間或在建造期間應付之利息，應列入該項
    資產之成本，且於該資產未實際供該醫院執行業務使用前，其資產所有權屬執行
    業務者自然人所有，其相對之各項建造成本或費用亦屬所有權人之應負擔，與該
    醫院院無任何關連，必俟該資產提供該醫院執行業務使用，始有列支利息支出及
    折舊費用之依據，該建築中之院舍既未參與創造該醫院八十三年度業務收入，其
    支出自與該醫院八十三年度之業務無關。上訴意旨主張應准列為八十三年度費用
    等語，與所得稅法第四十五條、營利事業所得稅查核準則第九十七條第七款、執
    行業務所得查核辦法第二條第一項及第十四條規定不合，尚不足採。(三)原判決係
    以該梧棲分院在九十年底才開始營業，上訴人等於八十三年間為興建該梧樓分院
    向銀行貸款而支付之利息，因該分院在八十三年間尚未營業，無業務收入，此部
    分貸款八十三年度所支出之利息，與八十三年度業務收入無關，自不得列為執行
    業務費用，而應列入該項資產之成本，認事用法均妥適。又查八十三年度梧棲分
    院既尚未營業，無業務收入，自不生列報建物之利息以主事務所為限之問題，況
    且財政部八十六年七月三十一日台財稅第八六一九○七五六二號函係財政部本於
    其職權所發布之函釋，與行為時所得稅法及執行業務所得查核辦法並無相違背情
    事，上訴意旨指稱該函釋不當限制執行業務者列支費用，增加法律所無之限制，
    應屬無效之詞，尚不足採。(四)依前說明，原判決認事用法均妥適，上訴意旨仍執
    前詞指摘原判決違誤，求予廢棄，經查為無理由，應予駁回。
六、據上論結，本件上訴為無理由，爰依行政訴訟法第二百五十五條第一項、第九十
    八條第三項前段、第一百零四條、民事訴訟法第八十五條第一項前段，判決如主
    文。
中　　華　　民　　國　　九十三　　　年　　　九　　　　月　　　十六　　　日
                    最 高 行 政 法 院  第 五 庭
                                審 判 長 法  官　　　趙　永　康
                                         法  官      蔡　進　田
                                         法  官　　　黃　璽　君
                                         法  官　　　廖　宏　明
                                         法  官　　　黃　合　文
右  正  本  證  明  與  原  本  無  異
　　　　　　　　　　　　　　　　　　　　 法院書記官　蘇　金　全
中　　華　　民　　國　　九十三　　　年　　　九　　　　月　　　十六　　　日
